【裁判字號】    90,交易,119
【裁判日期】    900906
【裁判案由】    過失傷害
【裁判全文】
臺灣臺中地方法院刑事判決                          九十年度交易字第一一九號
    公  訴  人  臺灣臺中地方法院檢察署檢察官
    被      告  乙○○
右列被告因過失傷害等案件，經檢察官提起公訴（九十年度偵字第六一０號），本院
判決如左：
    主  文
乙○○因過失傷害人，處有期徒刑參月；又駕駛動力交通工具肇事，致人受傷而逃逸
，處有期徒刑捌月。應執行有期徒刑拾月。
    事  實
一、乙○○於民國八十九年十二月二十二日十六時十分許，無照駕駛方章企業社所有
    車牌號碼ＦＤ─八七四七號自小貨車，沿台中縣沙鹿鎮○○路，由西往東（即由
    梧棲往台中）方向行駛，行經該中棲路中二高工程處施工工地出入口處時，本應
    注意駕駛人駕駛汽車，應遵守道路交通號誌之指示，又右轉彎時，應距交岔路口
    三０公尺前顯示方向燈或手勢，駛至路口後再行右轉，且依當時天氣晴朗，日間
    自然光，且路面乾燥、無缺陷及無障礙物，視距良好，又非不能注意，竟疏於注
    意，仍駕車未顯示方向燈闖越紅燈右轉欲往南方向行駛，適同向右後方丁○○駕
    駛附載蘇金惠之車號ＬＯＪ─一七一號重機車亦疏未注意車前狀況，且闖越紅燈
    直行時，因剎避不及致二車相撞，丁○○因而受有顴骨骨折合併臉部裂傷、左膝
    挫傷之輕傷害。詎肇事後乙○○既未採取救護或其他必要措施，並向警察機關報
    告，反而未久即駕車逃離肇事現場。嗣於八十九年十二月二十二日十六時三十分
    許，經警據報前往台中縣沙鹿鎮○○路中二高施工工地內當場查獲乙○○。
二、案經丁○○訴請台灣台中地方法院檢察署檢察官偵查起訴。
    理  由
一、訊據被告乙○○雖坦承於上述時地，無照駕車闖紅燈右轉時與告訴人丁○○駕車
    直行時相撞致告訴人受傷之事實，然矢口否認肇事後故意逃逸之犯行，並辯稱：
    二車相撞時伊載有下車看告訴人受傷之事，隨後伊駕車載乙炔至工地，再要請工
    地負責人出來處理，並非肇事逃逸云云。然查，右犯罪事實，業據告訴人丁○○
    於警訊及偵審中指訴明確，核與在場目擊證人蘇千惠及王識豪分別於警訊及偵查
    中證述情節相符，並有道路交通事故調查報告表一份及現場照片數幀在卷可憑。
    又告訴人丁○○確因本件車禍受有上述輕傷害，並有光田綜合醫院總院診斷證明
    之診斷證明書一份附卷可稽。按駕駛人駕駛汽車，應遵守道路交通標誌、標線、
    號誌之指示，又汽車行駛至交岔路口右轉彎時，應距交岔路口三０公尺前顯示方
    向燈或手勢，駛至路口後再行右轉，道路交通安全規則第九十條前段及第一百零
    二條第一項第三款分別定有明文；，又汽車行經交岔路口右轉慢車道直行之各型
    車輛先行（交通部六十三年十二月十一日交路字第一一二四五號函，詳見鑑定意
    見書所載），被告駕車自應注意上述道路交通安全規則，且依當時天氣晴朗，日
    間自然光，且路面乾燥、無缺陷及無障礙物，視距良好，又非不能注意，竟疏於
    注意，以致肇事，被害人因此受傷，被告顯有過失，故被告之過失行為與被害人
    受傷之間，具有相當因果關係，被告有過失責任甚明。又查，經本院訊問證人即
    警員丙○○結證稱：在肇事路段，有中二高施工處，有二個轉彎路口，離肇事處
    有一、二百公尺，較隱密，被告車輛停在橋下，伊先發現被告車輛才找到被告，
    當時被告爬到工作的鐵架上，被告表示要工作，附近並無施工之負責人，被告起
    初不承認肇事，不願配合調查，經一再盤問下，才說湜被害人撞他，被告當時有
    逃避責任之意等情明確載卷，參以被告既坦承其駕車闖紅燈右轉時撞傷告訴人，
    設若車禍時被告確有誠意採取救護或其他必要措施，何以肇事後既未即下車查看
    ，復未報警處理，反而不久即速駕車駛離現場，直至約隔二十分鐘後始被警查獲
    等情以觀，若謂伊係找工地負責人解決肇事問題，衡情於理顯有不合，是被告前
    開所辯，為事後卸責之詞，不足採信。況本件車禍經送請臺灣省台中縣區車輛行
    車事故鑑定委員會鑑定結果，亦同此認定，有該鑑定委員會鑑定意見書一份附卷
    可稽，益徵被告確有駕車過失傷害人及肇事後逃逸之行為無疑。本件事證明確，
    被告犯行堪以認定。
二、查被告係受僱於案外人甲○○，平日在工地綑鋼筋，肇事當日無人駕車載材料至
    工地，被告臨時替代開車載送材料至工地等情，迭據被告陳明在卷，尚難認定其
    為從事駕駛為業務之人。是核被告所為，係犯刑法第二百八十四條第一項前段之
    過失傷害罪，及同法第一百八十五條之四之駕駛動力交通工具肇事，致人受傷而
    逃逸罪。被告所犯上開二罪，犯意各別，犯罪構成要件不同，應予分論併罰。查
    被告係無照駕駛，因而致人受傷，依法須負刑事責任，應依道路交通管理處罰條
    例第八十六條第一項之規定，應就過失傷害部分加重其刑。爰審酌被告於肇事後
    迄未與被害人達成和解賠償損害，及其過失程度，被害人所受傷勢與犯罪所生危
    害，犯後坦承之態度等一切情狀，分別量處如主文所示之刑，並定其應執行之刑
    ，以資懲儆。
據上論斷，應依刑事訴訟法第二百九十九條第一項前段，刑法第二百八十四條第一項
前段、第一百八十五條之四、第五十一條第五款，道路交通管理處罰條例第八十六條
第一項，罰金罰鍰提高標準條例第一條前段，判決如主文。
中      華      民      國      九十      年      九    月        六    日
                                    臺灣臺中地方法院交通法庭
                                        法  官    張  國  華
右正本證明與原本無異。
如不服本判決，應於送達後十日內向本院提出上訴狀（須附繕本），上訴於台灣高等
法院台中分院。
                                        書記官
中      華      民      國      九十      年      九    月        十    日
附錄論罪科刑法條：
刑法第二百八十四條第一項前段
因過失傷害人者，處六月以下有期徒刑、拘役或五百元以下罰金。
刑法第一百八十五條之四：
駕駛動力交通工具肇事，致人死傷而逃逸者，處六月以上五年以下有期徒刑。


司法院資訊處製作；財團法人民間司法改革基金會備份。
